臺灣臺南地方法院臺南簡易庭民事判決
109年度南簡字第1810號
原      告  良京實業股份有限公司

法定代理人  平川秀一郎



訴訟代理人  林良一  
被      告  黃俊傑  
上列當事人間請求返還借款事件，經本院於民國110年1月20日言
詞辯論終結，判決如下：
    主  文
被告應給付原告新臺幣參拾柒萬壹仟陸佰貳拾陸元，及自民國10
4年12月14日起至清償日止，按年息百分之13.17計算之利息，暨
自104年12月14日起至清償日止，逾期在6個月以內者，按上開利
率百分之10，超過6個月部分，按上開利率百分之 20計算之違約
金。 
原告其餘之訴駁回。 
訴訟費用新臺幣肆仟零捌拾元由被告負擔。
本判決原告勝訴部分得假執行。
    事實及理由
壹、程序方面：
    按訴狀送達後，原告不得將原訴變更或追加他訴。但擴張或
    減縮應受判決事項之聲明者，不在此限，民事訴訟法第255
    條第1項第3款定有明文。查本件原告原起訴請求被告應給付
    其新臺幣(下同)371,626元，及自民國95年1月24日起算之利
    息暨違約金。嗣於本院110年1月20日言詞辯論期日當庭將請
    求利息減縮自104年12月14日起算(見本院卷第96頁)，核係
    減縮應受判決事項之聲明，揆諸上開規定，尚無不合，應予
    准許。
貳、實體方面：
一、原告起訴主張：
(一)被告前向慶豐商業銀行股份有限公司(下稱慶豐銀行)申請個
    人信用貸款，借款額度為40萬元，利率以前3個月按3%固定
    計息，期滿後按放款基準利率加計年息8.75%即13.17%計付
    利息，未按期攤還本息時，逾期未超過六個月内者，按上開
    利率10%，超過六個月者，就超過部分，按上開利率20%計算
    之違約金，如有任何一期未如期清償時，視為全部到期。詎
    被告未依約履行繳款義務，嗣於95年8月8日繳款1,082元，
    經抵沖後，迄今尚欠本金371,626元，及約定利息、違約金
    未清償。本件債權經慶豐銀行讓與慶銀資產管理股份有限公
    司(下稱慶銀資產)，嗣經慶銀資產讓與原告，並通知被告，
    經原告屢次催告被告速來清償，猶置之不理，爰依消費借貸
    及債權讓與之法律關係提起本件訴訟等語。
(二)並聲明：被告應給付原告371,626元，及自104年12月14日起
    至清償日止，按年息百分之13.17計算之利息，暨自95年2月
    18日起至清償日止，逾期6個月以內部分，按上開利率之百
    分之10，逾期6個月部分，按上開利率百分之20計算之違約
    金。　　
二、被告則以：對於積欠原告本金371,626元不爭執，然認遲延
    利息已逾5年時效，就此部分為時效抗辯。並聲明：請求駁
    回原告之訴。
三、得心證之理由：
(一)原告主張之前開事實，業據提出與其所述相符之慶豐銀行貸
    款契約、交易明細、放款基準利率歷次調整明細表、債權讓
    與證明書等件為證(見本院卷第17-27頁)，且為被告所不爭
    執，是依上開證據調查結果，自堪信原告之主張為真實。
(二)按約定之違約金額過高者，法院得減至相當之數額，民法第
    252條定有明文。而約定之違約金苟有過高情事，法院即得
    依此規定核減至相當之數額，並無應待至債權人請求給付後
    始得核減之限制。此項核減，法院得以職權為之，亦得由債
    務人訴請法院核減。又倘當事人所約定之違約金過高者，為
    避免違約金制度造成違背契約正義等值之原則，法院得參酌
    一般客觀事實、社會經濟狀況及當事人所受損害情形，依職
    權減至相當之金額(最高法院79年台上第1612號判例要旨、
    最高法院102年度台上字第1606號判決要旨參考)。查本件原
    告請求之利息已達年息13.17%，原告以單方擬定之定型化約
    款，收取上開利率之利息，已有相當之經濟利益，本院審酌
    金融業違約金標準，並衡以一般客觀事實、社會經濟狀況、
    原告因被告遲延清償所受積極損害及所失利益等，且近年來
    國內貨幣市場之利率已大幅調降，認原告併請求違約金部分
    ，洵屬過高，爰依前揭法律規定依職權酌減至如主文第1項
    所示。
(三)從而，原告依消費借貸及債權讓與之法律關係，請求被告給
    付如主文第1項所示之金額、利息及違約金，核屬正當，應
    予准許；逾該部分之請求，則無理由，應予駁回。
四、按各當事人一部勝訴、一部敗訴者，其訴訟費用，由法院酌
    量情形，命兩造以比例分擔或命一造負擔，或命兩造各自負
    擔其支出之訴訟費用；法院為終局判決時，應依職權為訴訟
    費用之裁判，民事訴訟法第79條、第87條第1項分別定有明
    文。本件訴訟費用即第一審裁判費為4,080元，本院酌量原
    告就本件請求，除違約金過高經本院依法酌減致遭駁回外，
    其餘請求均為勝訴之情形，認訴訟費用全由被告負擔，尚符
    公允，爰確定本件訴訟費用之負擔如主文第3項所示。
五、本判決原告勝訴部分，係就民事訴訟法第427條規定適用簡
    易程序所為被告敗訴之判決，依同法第436條第2項準用第38
    9條第1項第3款規定，應依職權宣告假執行。
六、據上論結，本件原告之訴為一部有理由，一部無理由，判決
    如主文。
中　　華　　民　　國　　110 　年　　1 　月   　29　　日 
                      臺南簡易庭   法  官  田玉芬
上列正本證明與原本無異。
如不服本判決，應於送達後20日內，向本院提出上訴狀並表明上
訴理由，如於本判決宣示後送達前提起上訴者，應於判決送達後
20日內補提上訴理由書（須附繕本）。如委任律師提起上訴者，
應一併繳納上訴審裁判費。
中    華    民    國   110    年    1     月    29    日
                                   書記官  林彥汝